【裁判字號】    98,簡,208
【裁判日期】    981030
【裁判案由】    禁止財產處分登記
【裁判全文】
臺北高等行政法院判決
                                       98年度簡字第208號
原      告  甲○○
被      告  桃園縣政府地方稅務局
代  表  人  乙○○(局長)
上列當事人間因禁止財產處分登記事件，原告不服桃園縣政府98
年2月24日府法訴字第0970449241號訴願決定，提起行政訴訟。
本院判決如下：
    主  文
原告之訴駁回。
訴訟費用由原告負擔。
    事實及理由
一、程序事項：按司法院於92年9月17日以（92）院台廳行一字
    第23681號令，略以依行政訴訟法第229條第2項之規定，將
    同條第1項之簡易案件金額（價額）提高為20萬元，並於93
    年1月1日實施。本件原告係不服被告於97年11月26日以桃稅
    法字第0970021313號函（以下簡稱原處分）請桃園縣桃園地
    政事務所（以下簡稱桃園地政所）辦理禁止處分登記；經查
    原告所爭執之標的物，即坐落桃園縣龜山鄉○○段88、148
    地號土地之公告現值共計新台幣（下同）131,938元，依行
    政訴訟法第229條第1項第2款規定，應依簡易訴訟程序進行
    之，併不經言詞辯論為判決，合先敘明。
二、事實概要：緣原告於96年11月1日，向被告申報移轉坐落桃
    園縣龜山鄉○○段665地號土地（以下簡稱系爭土地）一筆
    ，並申請依土地稅法第39條第2項規定免徵土地增值稅。經
    被告依稅捐稽徵法第21條第1項第1款、土地稅法第28條規定
    及財政部86年12月16日台財稅字第8619320297號函（以下簡
    稱財政部86年12月16日函）釋，核定補徵原告土地增值稅計
    89,898元，並於97年5月26日以桃稅土字第0970087837號函
    （以下簡稱被告97年5月26日函）否准原告免稅之申請。嗣
    因原告逾期未為繳納土地增值稅，滯欠稅款計103,382 元（
    含滯納金13,484元），被告遂依稅捐稽徵法第24條第1項規
    定，以原處分請桃園地政所辦理禁止處分登記。原告不服，
    提起訴願，亦遭決定駁回，遂向本院提起行政訴訟。
三、本件原告主張略以：原告於96年10月26日出賣就其所有系爭
    土地，並於契約中約定如有土地增值稅，應由買方繳納。嗣
    原告於96年11月1向被告申報移轉系爭土地，因系爭土地係
    屬公共設施保留地，經被告發給（公設移轉）土地增值稅免
    稅證明書。鉅料被告竟於系爭土地順利過戶6個月後，向原
    告徵收土地增值稅，被告所為顯然前後矛盾；且原告現正失
    業中，實無力繳納等情。並聲明求為判決撤銷訴願決定及原
    處分。
四、被告則以：
    (一)按「稅捐之核課期間，依下列規定：一、依法應由納稅義
      務人申報繳納之稅捐，已在規定期間內申報，且無故意以
      詐欺或其他不正當方法逃漏稅捐者，其核課期間為5年」
      、「納稅義務人欠繳應納稅捐者，稅捐稽徵機關得就納稅
      義務人相當於應繳稅捐數額之財產，通知有關機關，不得
      為移轉或設定他項權利；其為營利事業者，並得通知主管
      機關，限制其減資或註銷之登記。」、「第1項所稱確定
      ，係指下列各種情形：一、經稅捐稽徵機關核定之案件，
      納稅義務人未依法申請復查者。」、「土地增值稅之納稅
      義務人如下：一、土地為有償移轉者，為原所有權人。．
      ．．前項所稱有償移轉，指買賣、交換．．．。」及「已
      規定地價之土地，於土地所有權移轉時，應按其土地漲價
      總數額徵收土地增值稅。」，分別為稅捐稽徵法第21條第
      1項第1款、第24條第1項、第34條第3項第1款、土地稅法
      第5條及第28條前段所規定。
    (二)查原告於96年11月1日向被告申報移轉坐落龜山鄉○○段
      665地號土地乙筆持分為1,389/16,000，依桃園縣政府96
      年11月7日桃縣城都字第37476號都市計畫土地使用分區證
      明書所載，「屬公共設施用地，土地取得方式為徵收，需
      地機關為龜山鄉公所應以跨區市地重劃方式辦理」，並經
      被告核發免稅證明在案。惟依桃園縣政府97年5月2日桃縣
      城都字第13228號都市計畫土地使用分區證明書及桃園縣
      政府97年5月21日府城行字第0970161282號函說明二所載
      ，「屬公共設施用地，土地取得方式為市地重劃，需地機
      關為桃園縣政府應以跨區市地重劃方式辦理」、．．．於
      95年6月15日公告實施『龜山都市計畫第三次通盤檢討案
      』將該住宅區變更為公園用地，其附帶條件為：『應以跨
      區市地重劃方式辦理』。」，此有使用分區證明書暨桃園
      縣政府0970161282號函影本附案可稽。按財政部86年12月
      16日函釋規定：「主旨：林○○君申報移轉○○地號土地
      ，經都市計畫劃設為學校及道路用地，並經發布實施在案
      之公共設施保留地，因位於後期發展區，依都市計畫書規
      定原則上應以市地重劃方式取得，於土地所有權移轉時，
      應無土地稅法第39條第2項免徵土地增值稅規定之適用。
      ．．．」，被告遂補徵土地增值稅89,898元。惟原告並未
      於法定期限內依稅捐稽徵法第35條規定提起復查，按稅捐
      稽徵法第34條第3項第1款規定，本件系爭土地增值稅即屬
      確定案件。次按稅捐稽徵法第24條第1項規定「納稅義務
      人欠繳應納稅捐」，依財政部95年1月3日台財稅字第
      09404556330號令（以下簡稱財政部95年1月3日令）修正
      之稅捐稽徵機關清理欠稅作業要點（以下簡稱清理欠稅要
      點）第二點規定略以：「．．．（三）4、（本要點所稱
      鉅額欠稅係指：．．．地方稅達10萬元以上）．．．，（
      五）1、鉅額欠稅案件應予列管，嚴密追蹤，調閱財產、
      所得及戶籍等資料，迅依稅捐稽徵法第24條之規定辦理各
      項保全措施．．．。」，原告因滯欠土地增值稅103,382
      元（含滯納金13,484元），已達前揭作業要點規定，被告
      遂按稅捐稽徵法第24條規定，於97年11月26日以原處分函
      請桃園地政所，對原告所有權利範圍之龜山鄉○○段88、
      148地號等2筆土地囑託辦理禁止處分登記，洵屬適法。另
      原告主張買賣契約書上約定由買方負擔土地增值稅乙節，
      為原告與買方之私權行為，與稅捐義務之履行係屬二事，
      倘有爭執，理應循民事訴訟程序解決。是被告所為原處分
      ，依法並無不合，原告主張，核不足採等語，資為抗辯。
      並聲明求為判決駁回原告之訴。
五、本件兩造之爭點厥為本件被告以原處分函請桃園縣桃園地政
    事務所，對原告所有權利範圍之龜山鄉○○段88、148地號
    等2筆土地囑託辦理禁止處分登記，是否於法有據？經查：
  (一)按「稅捐之核課期間，依下列規定：一、依法應由納稅義務
    人申報繳納之稅捐，已在規定期間內申報，且無故意以詐欺
    或其他不正當方法逃漏稅捐者，其核課期間為5年」、「納
    稅義務人欠繳應納稅捐者，稅捐稽徵機關得就納稅義務人相
    當於應繳稅捐數額之財產，通知有關機關，不得為移轉或設
    定他項權利；其為營利事業者，並得通知主管機關，限制其
    減資或註銷之登記。」、「第1項所稱確定，係指下列各種
    情形：一、經稅捐稽徵機關核定之案件，納稅義務人未依法
    申請復查者。」、「土地增值稅之納稅義務人如下：一、土
    地為有償移轉者，為原所有權人。．．．前項所稱有償移轉
    ，指買賣、交換．．．。」及「已規定地價之土地，於土地
    所有權移轉時，應按其土地漲價總數額徵收土地增值稅。」
    ，稅捐稽徵法第21條第1項第1款、第24條第1項、第34條第3
    項第1款及土地稅法第5條、第28條前段分別定有明文。
  (二)本件原告於96年11月1日，向被告申報移轉系爭土地持分為
    1,389/16,000，並申請依土地稅法第39條第2項規定免徵土
    地增值稅；經桃園縣政府以96年11月7日桃縣城都字第37476
    號都市計畫土地使用分區證明書記載「屬公共設施用地，土
    地取得方式為徵收，需地機關為龜山鄉公所應以跨區市地重
    劃方式辦理」而核發免稅證明在案。惟依桃園縣政府97年5
    月2日桃縣城都字第13228號都市計畫土地使用分區證明書及
    桃園縣政府97年5月21日府城行字第0970161282號函說明二
    所載，即「屬公共設施用地，土地取得方式為市地重劃，需
    地機關為桃園縣政府應以跨區市地重劃方式辦理」、．．．
    於95年6月15日公告實施『龜山都市計畫第三次通盤檢討案』
    將該住宅區變更為公園用地，其附帶條件為：『應以跨區市
    地重劃方式辦理』。」，足見系爭土地須以跨區市地重劃方
    式辦理甚明。則被告依財政部86年12月16日函釋意旨，補徵
    原告土地增值稅89,898元，並以97年5月26日函否准原告免
    稅之申請，即非無憑。且查，原告並未於法定期限內依稅捐
    稽徵法第35條規定，就系爭土地上開事件申請復查，按稅捐
    稽徵法第34條第3項第1款規定，系爭土地增值稅事件即告確
    定，至堪認定。
  (三)又稅捐稽徵法第24條之規定，旨在於稅捐之保全，該條第1
    項所稱『納稅義務人欠繳應納稅捐者』係指依法應由納稅義
    務人繳納之稅捐，未於規定期限內繳納者而言。再依財政部
    95年1月3日30號令修正之清理欠稅要點第二點明定略以：「
    ．．．（三）4、（本要點所稱鉅額欠稅係指：．．．地方
    稅達10萬元以上）．．．，（五）1、鉅額欠稅案件應予列
    管，嚴密追蹤，調閱財產、所得及戶籍等資料，迅依稅捐稽
    徵法第24條之規定辦理各項保全措施．．．。」。經查本件
    原告因滯欠土地增值稅103,382元（含滯納金13, 484元），
    已達前揭作業要點規定，是被告於97年11月26日以原處分函
    請桃園地政所，對原告所有權利範圍即坐落桃園縣龜山鄉○
    ○段88、148地號等2筆土地囑託辦理禁止處分登記，徵諸前
    開法條規定，要無不合。原告所稱被告所為顯然前後矛盾云
    云，顯係誤解法令，委無可採。至原告主張買賣契約書上約
    定由買方負擔土地增值稅一節，經查該約定乃原告與交易對
    象間之私權行為，與稅捐義務之履行係屬二事，自無解於其
    稅捐債務之成立，尚無法為何有利之證明，附予述明。
  從而本件被告以原處分請桃園地政所對原告所有坐落桃園縣龜
  山鄉○○段88、148地號等2筆土地辦理禁止處分登記之處分，
  揆諸首揭條文規定及上開說明，並無違誤，訴願決定予以維持
  ，亦無不合，原告徒執前詞，訴請撤銷，為無理由，應予駁回
  。末以兩造其餘之主張及陳述等，因與本件判決結果不生影響
  ，爰不予一一指駁論究；另本件依卷內資料，事證已臻明確，
  故不經言詞辯論為之，均附此指明。
六、據上論結，原告之訴為無理由，依行政訴訟法第236條、第
    195條第1項後段、第98條第1項前段，判決如主文。
中    華    民    國    98    年    10    月    30    日
                    臺北高等行政法院第六庭
                                    法  官  林  育  如
上為正本係照原本作成。
本件以訴訟事件所涉及之法律見解具有原則性者為限，始得於本
判決送達後20日內向本院提出上訴狀並表明上訴理由，如已於本
判決宣示後送達前提起上訴者，應於判決送達後20日內補具上訴
理由（均按他造人數附繕本），且經最高行政法院許可後方得上
訴。
以  上  正  本  證  明  與  原  本  無  異
中    華    民    國    98    年    10    月    30    日
                                    書記官  劉  育  伶


司法院資訊處製作；財團法人民間司法改革基金會備份。
